臺灣高雄地方法院刑事判決　　　　　　　95年度易字第2539號
公　訴　人　臺灣高雄地方法院檢察署檢察官
被　　　告　乙○○
上列被告因恐嚇取財案件，經檢察官聲請以簡易判決處刑（95年
度調偵字第27690 號），本院認不得逕以簡易判決處刑，改依通
常程序審理，被告於本院準備程序中就被訴事實為有罪之陳述，
受命法官於聽取當事人之意見後，本院合議庭裁定改由受命法官
獨任以簡式審判程序審理，判決如下：
    主  文
乙○○幫助犯恐嚇取財未遂罪，處有期徒刑肆月，如易科罰金，
以新臺幣壹仟元折算壹日。緩刑年。
    犯罪事實及理由
一、犯罪事實：
    乙○○在可預見刻意蒐集他人銀行存摺、提款卡及密碼使用
    者，將可能藉由蒐集之銀行存摺、提款卡及密碼，作為恐嚇
    取財時供被害人匯款之用，以遂行其恐嚇取財犯罪之目的，
    而其發生並不違背林義倉本意之情況下，基於幫助他人犯恐
    嚇取財罪之不確定故意，於95年8 月1 日，將其於89年6 月
    2 日向臺灣銀行前鎮分行所申設0000000000000 號帳戶之存
    摺、金融卡、提款密碼等物，寄送予台南縣仁德鄉真實姓名
    年籍不詳之「陳小姐」；嗣上開物品，即輾轉遭交付至由姓
    名年籍不詳之成員所組成之恐嚇集團處，後該集團即推由其
    成員之一人或數人，於95年8 月2 日上午10時30分許，撥打
    電話給甲○○，佯稱係海口兄弟，現因跑路急需用錢，若不
    匯款便對其家人不利等語，致甲○○因恐遭不測而生畏懼之
    心，遂於同日中午12時12分許至臺灣銀行北投分行匯款新臺
    幣（下同）1 元至上開乙○○所提供之帳戶內後，而報警處
    理。
二、證據部分，補充被告於本院審理中之自白，餘均引用檢察官
    聲請簡易判決處刑書之記載（如附件）。
三、按刑法關於犯罪之故意，係採希望主義，於直接故意，須行
    為人對於構成犯罪之事實，具備明知及有意使其發生之兩個
    要件；於間接故意，須行為人對於構成犯罪之事實，具備預
    見其發生及其發生不違背行為人本意之兩個要件（最高法院
    22年上字第4229號判例參照）。郵局、銀行存摺及金融卡僅
    係供使用人作為存款、提款、匯款或轉帳之工具，本身並無
    經濟或交易之價值。且一般人在正常情況下，均得自行向郵
    局、銀行申請開立存款帳戶而領取郵局、銀行存摺及金融卡
    使用，並無特定身分之限制。苟非意在將該郵局、銀行存款
    帳戶作為犯罪之不法目的或掩飾真實身分，實無蒐集他人郵
    局、銀行存摺或金融卡之必要。是被告乙○○對於蒐集其銀
    行存摺、金融卡、提款密碼的人，將用以作為恐嚇取財之不
    法目的使用，顯然預見其發生，且對該人實際利用前開帳戶
    作為恐嚇取財使用結果之發生，亦不違背其本意。次按，刑
    法第346 條之恐嚇罪，係以恐嚇使人生畏怖心而交付財物為
    要件，故其交付財物，並非因畏怖心所致，其恐嚇尚非既遂
    ，上訴人雖於17日以恐嚇使被害人生畏怖心，而被害人於次
    日攜款前往交付，乃出於警察便利破案之授意，並非因其畏
    怖心所致，自應仍以恐嚇未遂論科，最高法院42年臺上字第
    440 號判例著有明文。本件被害人甲○○業於警詢中明確證
    述，係接獲歹徒電話自稱為海口兄弟，因案正在跑路，若不
    依其指示匯款，被害人家人及診所安危要自行負責云云，被
    害人因心生恐懼始行匯款等語；顯見，被害人實因擔心家人
    與診所安危，而心生畏懼以致予以匯款，是該不詳之正犯自
    應論以刑法第346 條第1 項之恐嚇取財罪，縱因被害人僅匯
    款1 元，足認被害人之匯款尚非因畏佈心所致，揆諸上開判
    例意旨該正犯仍應論以刑法第346 條第3 項、第1 項之恐嚇
    取財未遂罪。再者，刑法上之幫助犯，係指以幫助之意思，
    對於正犯資以助力，而未參與實施犯罪之行為者而言，最高
    法院49年台上字第77號判例亦著有明文可資參考。本案之正
    犯為由不詳姓名年籍之人所組成之恐嚇集團，渠等向被害人
    恐嚇財物而未遂，核其所為，係犯刑法第346 條第3 項、第
    1 項之恐嚇取財未遂罪，被告乙○○基於一幫助故意，僅提
    供一個金融帳戶，而為一幫助行為，應論以一幫助犯，是核
    其所為，係犯刑法第30條第1 項前段、第346 條第3 項、第
    1 項之幫助恐嚇取財未遂罪。原聲請簡易判決處刑意旨，誤
    引刑法第339 條第3 項、第1 項之詐欺取財未遂罪，業經公
    訴人當庭更正為刑法第346 條第3 項、第1 項之恐嚇取財未
    遂罪，公訴人復有實行公訴之權，此部份即無變更起訴法條
    之必要。又被告以幫助他人恐嚇取財之意思，參與犯罪構成
    要件以外之行為，為幫助犯，應依刑法第30條第2 項之規定
    ，按正犯之刑減輕之。爰審酌被告隨意交付上開金融帳戶供
    他人非法使用，不僅助長社會犯罪風氣，更導致真正犯罪者
    逍遙法外，其行為殊屬不當，惟斟酌被告前未曾受有任何刑
    之宣告，有臺灣高等法院被告前案紀錄表、本院被告院內索
    引卡紀錄表報表、臺灣高雄地方法院檢察署刑案資料查註紀
    錄表附卷可稽，素行堪認良好，且其本身並未實際參與本件
    恐嚇取財之犯行，責難性較小，被害人復已表明願意原諒被
    告，有本院辦理刑事案件電話紀錄查詢表在卷為憑，犯後坦
    承犯行，態度良好，並深表悔意等一切情狀，量處如主文所
    示之刑，並斟酌被告國中畢業，家境勉持，及目前社會經濟
    情況不佳，謀生不易等因素，從輕諭知易科罰金之折算標準
    。末按，被告前未曾因故意犯罪受有期徒刑以上刑之宣告，
    已如前述，其因一時短於思慮、誤觸刑典，經此偵審教訓，
    當知所警惕，信無再犯之虞，本院認上開所宣告之刑，以暫
    不執行為適當，併予宣告不加負擔之緩刑3 年，以啟自新，
    並觀後效。
四、依刑事訴訟法第273 條之1 第1 項、第299 條第1 項前段、
    第310 條之2 、第454 條第2 項，刑法第346 條第3 項、第
    1 項、第30條、第41條第1 項前段、第74條第1 項第1 款，
    刑法施行法第1 條之1 第1 項、第2 項前段，判決如主文。
中　　華　　民　　國　　96　　年　　3 　　月　　30　　日
                  刑事第十一庭  法　官  戰諭威
以上正本證明與原本無異。
如不服本判決，應於判決送達後10日內，向本院提出上訴狀。
                                書記官  董明惠
中　　華　　民　　國　　96　　年　　3 　　月　　30　　日
附錄本判決論罪之法條：
中華民國刑法第346條：
意圖為自己或第三人不法之所有，以恐嚇使人將本人或第三人之
物交付者，處6 月以上5 年以下有期徒刑，得併科1 千元以下罰
金。
以前項方法得財產上不法之利益，或使第三人得之者，亦同。
前二項之未遂犯罰之。
中華民國刑法第30條：
幫助他人實行犯罪行為者，為幫助犯。雖他人不知幫助之情者，
亦同。
幫助犯之處罰，得按正犯之刑減輕之。
